【裁判字號】    95,台上,7150
【裁判日期】    951222
【裁判案由】    偽造有價證券
【裁判全文】
最高法院刑事判決            九十五年度台上字第七一五０號
上  訴  人  台灣高等法院檢察署檢察官
被      告  甲○○
上列上訴人因被告偽造有價證券案件，不服台灣高等法院中華民
國九十五年十月二十日第二審更審判決（九十五年度上更(二)字第
一五九號，起訴案號：台灣台北地方法院檢察署八十六年度偵字
第二三五四二號），提起上訴，本院判決如下：
    主  文
原判決撤銷，發回台灣高等法院。
    理  由
本件原判決認定被告甲○○與吳俊彥有新台幣（下同）三百萬元
之債權債務關係，吳俊彥因多次要求被告清償債務未果，惟得知
被告所居住位於台北市○○街一三六號二樓之不動產係屬其妻陳
月娥所有，吳俊彥期以該不動產擔保債權，遂要求被告所提具之
票據或借據等，應以陳月娥為保證人。嗣吳俊彥於民國八十六年
二月二十八日上午，偕同友人陳聰祈、游朝明等人，前往被告住
處，要求被告清償債務。被告明知該住處係屬其妻陳月娥所有，
然為期符合吳俊彥有關債務擔保之要求，竟基於意圖供行使之用
而偽造本票及行使偽造私文書之犯意，未經陳月娥之同意，於其
所簽發如原判決附表一所示之本票上，偽造陳月娥之署名、指印
，並持其前於不詳時地，委由不知情之成年人所偽刻之陳月娥印
章一枚，蓋於其上，偽造陳月娥印文，偽造以陳月娥為共同發票
人之本票三紙，且為擔保如該附表一編號三及編號二之本票債權
能屆期還款，又以上開偽造陳月娥之署名、指印及蓋用偽造印章
之方式，同時偽造如原判決附表二所示之借據二紙之私文書，被
告並將該偽造之本票、借據交由吳俊彥收執，以清償債務而行使
之，足以生損害於陳月娥。嗣因吳俊彥以所執有之本票聲請法院
裁定強制執行，陳月娥收受本票准許強制執行之民事裁定後，始
得知上情。因而撤銷第一審科刑之判決，改判依想像競合犯及牽
連犯關係，論處被告意圖供行使之用，而偽造有價證券罪刑，固
非無見。
惟查：(一)、按宣告刑超過有期徒刑二年，即不符合緩刑之要件，
不得宣告緩刑，此觀之修正前刑法第七十四條之規定自明。本件
原判決論處被告意圖供行使之用，而偽造有價證券罪，宣告有期
徒刑三年二月，已超過有期徒刑二年，不符合緩刑之要件。詎原
判決竟同時為緩刑五年之諭知，自有適用法則不當之違法。(二)、
按被告以外之人於審判外之言詞或書面陳述，除法律有規定者外
，不得作為證據，刑事訴訟法第一百五十九條第一項定有明文。
而所謂法律有規定者，即包括同法第一百五十九條之一至第一百
五十九條之五所規定傳聞證據具有證據能力之例外情形。故如欲
採被告以外之人於審判外之言詞，即如檢察官偵查中之言詞為證
據時，必須符合法律所規定之例外情形，方得認其審判外之陳述
有證據能力，並須於判決中具體說明其符合傳聞證據例外可信之
情況及心證理由，否則即有違證據法則及判決不備理由之違法。
原判決採取證人吳俊彥、游朝明、陳聰祈、陳月娥等人於偵查中
之供述，為論處被告之犯罪證據，但並未敘明證人等人於審判外
之陳述，符合傳聞證據例外可信之情況及心證理由，自有判決不
備理由之違法。檢察官上訴意旨執以指摘原判決不當，非無理由
，應認原判決仍有發回更審之原因。
據上論結，應依刑事訴訟法第三百九十七條、第四百零一條，判
決如主文。
中    華    民    國  九十五  年   十二   月  二十二  日
                      最高法院刑事第十庭
                          審判長法官  洪  清  江
                                法官  石  木  欽
                                法官  李  伯  道
                                法官  林  勤  純
                                法官  陳  晴  教
      本件正本證明與原本無異
                                      書  記  官
中    華    民    國  九十五  年   十二   月  二十九  日
                                                      Ｋ


司法院資訊處製作；財團法人民間司法改革基金會備份。
